【裁判字號】    99,易,2811
【裁判日期】    991227
【裁判案由】    詐欺
【裁判全文】
臺灣臺北地方法院刑事判決              99年度易字第2811號
公  訴  人  臺灣臺北地方法院檢察署檢察官
被      告  劉曉圓
上列被告因詐欺等案件，經檢察官聲請簡易判決處刑（99年度偵
緝字第1382號），本院前認為不宜以簡易判決處刑，改依通常程
序審理，嗣被告於準備程序中就被訴事實為有罪之陳述，經本院
合議庭裁定改用簡式審判程序，本院判決如下：
    主  文
劉曉圓共同行使偽造之學生證，足以生損害於他人，處拘役貳拾
日；又幫助意圖為自己不法之所有，以詐術使人將本人之物交付
，處拘役肆拾日，如易科罰金，以新臺幣壹仟元折算壹日。應執
行拘役伍拾日，如易科罰金，以新臺幣壹仟元折算壹日。
    事  實
一、劉曉圓明知其並非和春技術學院之學生，竟與1 名不詳姓名
    、年籍之詐欺集團成年成員，共同基於偽造特種文書後持以
    行使之犯意聯絡，由劉曉圓交付相片1 張予該詐欺集團成員
    ，再由該詐欺集團成員於不詳時間，在臺灣地區不詳地點，
    以劉曉圓提供之照片偽造特種文書即和春技術學院之學生證
    1 張，並將上開偽造之學生證交付予劉曉圓，嗣由劉曉圓於
    民國98年10月5 日，在屏東市○○路618 號威寶電信股份有
    限公司（下稱威寶公司）屏東廣東特約服務中心，持自身之
    身分證影本、駕照影本及上開偽造之和春技術學院學生證，
    向威寶公司申辦0000000000號（嗣於98年10月28日換號為00
    00000000號）行動電話門號晶片卡而行使之，足生損害於和
    春技術學院對學籍管理及威寶公司對行動電話用戶身分管理
    之正確性。嗣劉曉圓明知一般電信業者對於行動電話門號之
    申辦使用，並無特別限制，倘有無端收集他人行動電話門號
    晶片卡者，常與財產犯罪密切相關，藉以逃避執法人員查緝
    ，對於使用他人行動電話門號之行為應懷疑有實行詐欺取財
    犯罪行為之可能，卻另基於幫助詐欺之不確定故意，於98年
    10月28日取得0000000000號行動電話門號晶片卡起至98年11
    月19日前之某日，以不詳代價，將上開行動電話門號晶片卡
    交與不詳姓名、年籍、綽號「阿華」之成年男子及其所屬詐
    欺集團使用。迨該詐欺集團成員共同基於意圖為自己不法所
    有之犯意聯絡，於98年11月19日上午9 時30分許，分別假冒
    榮民總醫院職員、警察、本院職員、臺灣臺北地方法院檢察
    署職員，以電話對盧網誆稱：其涉及證券掏空案件，須至銀
    行領出存款交付法院託管云云，並留下上開劉曉圓所申請00
    00000000號行動電話門號供盧網與渠等聯繫之用，致盧網陷
    於錯誤。旋於同日下午14時許，在臺北市○○區○○路4 段
    520 號美國愛屋動物醫院前，依電話指示將現金新臺幣（下
    同）50萬元交付與1 名不詳姓名、年籍、自稱「莊秉鈞」之
    成年男子。迨盧網返家後察覺有異，始知受騙。
二、案經臺北市政府警察局松山分局報請臺灣臺北地方法院檢察
    署檢察官聲請簡易判決處刑，本院前認為不宜以簡易判決處
    刑，改依通常程序審理，因劉曉圓於準備程序中就犯罪事實
    為有罪陳述，經合議庭裁定依簡式審判程序審理。
    理  由
壹、程序方面：
    按本件被告劉曉圓所犯係死刑、無期徒刑、最輕本刑為3 年
    以上有期徒刑以外之罪，其於準備程序就前揭被訴事實為有
    罪之陳述，經本院告知簡式審判程序之旨，並聽取其與公訴
    人之意見後，本院認無不得或不宜改依簡式審判程序進行之
    處，爰依刑事訴訟法第273 條之1 第1 項，裁定本件由受命
    法官獨任進行簡式審判程序，合先敘明。
貳、實體方面
一、上開犯罪事實，業據被告於本院準備程序中供承不諱（見本
    院卷第38頁反面），且經證人即告訴人盧網於警詢中證述綦
    詳（見臺灣臺北地方法院檢察署99年度偵字第3288號卷，下
    稱偵卷第4 頁至第6 頁），並有門號0000000000號通聯調閱
    查詢單1 張（見偵卷第7 頁）、威寶公司行動電話號碼0000
    000000號行動電話服務申請書1 份（見偵卷第33頁至第35頁
    ）、威寶公司行動電話0000000000號行動電話服務異動申請
    書1 份（見偵卷第41頁至第42頁）、和春技術學院99年3 月
    10日何春學字第0990000227號函（見偵卷第44頁）、告訴人
    存摺影本1 紙（見偵卷第18頁）及扣案偽造之臺灣臺北地方
    法院檢察署政務科公文1 紙（見偵卷第15頁）、臺灣臺北地
    方法院檢察署政務科偵查卷宗1 紙（見偵卷第16頁）、本院
    收據（見偵卷第17頁）等件在卷可稽，足證被告任意性自白
    與事實相符，是本件事證明確，被告犯行堪以認定，應予依
    法論科。
二、核被告所為，係犯刑法第216 條、第212 條之行使偽造特種
    文書罪，及刑法第30條第1 項、第339 條第1 項幫助詐欺取
    財罪。被告與上開詐欺集團之成年成員間，就前揭行使偽造
    學生證特種文書之犯行，具有犯意聯絡與行為分擔，均為共
    同正犯，且偽造特種文書之低度行為應為行使偽造特種文書
    之高度行為所吸收，應不另論罪。另就幫助詐欺取財部分，
    被告以幫助之意思，參與構成要件以外之行為，為幫助犯，
    爰依刑法第30條第2 項之規定，依正犯之刑減輕其刑。又按
    幫助犯係從犯，係從屬於正犯而成立，刑法上既無「共同幫
    助」之情，當亦無「幫助共同」可言，是被告所幫助之詐欺
    集團成員相互間，就上開詐欺取財犯行，縱有犯意聯絡及行
    為分擔，均為共同正犯，亦無須論以被告有幫助共同詐欺取
    財之必要，附此敘明。被告所犯上開兩罪，犯意各別，行為
    互殊，應予分論併罰。爰審酌被告前未曾有任何犯罪前科，
    有臺灣高等法院被告前案紀錄表1 紙在卷可佐（見本院卷第
    4 頁），素行堪稱良好，茲僅因一時失慮，便與他人共同行
    使偽造上開和春技術學院身分證，且貪圖上開報酬，即提供
    其向威寶公司所申請之行動電話門號晶片卡供他人為詐欺取
    財犯罪使用，影響社會正常交易安全甚鉅，增加被害人尋求
    救濟之困難，並使犯罪之追查趨於複雜，暨被告行為時已逾
    30歲，擁有國中畢業之智識程度，暨因犯罪後終坦認犯行，
    已知所悔悟，是其態度尚稱良好等一切情狀，分別量處如主
    文所示之刑，並定其應執行刑，併依刑法第41條第1 項之規
    定，均諭知易科罰金之折算標準。
三、據上論斷，依刑事訴訟法第273 條之1 第1 項、第299 條第
    1 項前段，刑法第28條、第216 條、第212 條、第30條第1
    項前段、第339 條第1 項、第51條第6 款、第41條第1 項前
    段，刑法施行法第1 條之1 ，判決如主文。
本案經檢察官徐仕瑋到庭執行職務。
中    華    民    國    99    年    12     月   27    日
                  刑事第十七庭法  官  葉力旗
上正本證明與原本無異。
如不服本判決，應於判決送達後10日內向本院提出上訴狀 (應抄
附繕本)。
                              書記官    林碧華
中    華    民    國    99    年    12    月    27    日
附錄本案論罪科刑法條全文：
（一）中華民國刑法第339條：
意圖為自己或第三人不法之所有，以詐術使人將本人或第三人之
物交付者，處5年以下有期徒刑、拘役或科或併科1,000元以下罰
金。
以前項方法得財產上不法之利益或使第三人得之者，亦同。
（二）中華民國刑法第212條
偽造、變造護照、旅券、免許證、特許證及關於品行、能力服務
或其他相類之證書、介紹書，足以生損害於公眾或他人者，處1
 年以下有期徒刑、拘役或3百元以下罰金。
（三）中華民國刑法第216條
行使第 210 條至第 215 條之文書者，依偽造、變造文書或登載
不實事項或使登載不實事項之規定處斷。

司法院資訊處製作；財團法人民間司法改革基金會備份。
